【裁判字號】    89,上易,153
【裁判日期】    890710
【裁判案由】    詐欺
【裁判全文】
臺灣高等法院花蓮分院刑事判決            八十九年度上易字第一五三號
    上   訴   人  臺灣臺東地方法院檢察署檢察官
    被        告  乙○○
右列上訴人因被告詐欺案件，對於臺灣臺東地方法院八十八年度易字第二八六號中華
民國八十九年三月廿二日第一審判決（起訴案號：臺灣臺東地方法院檢察署八十八年
度偵字第一一一二號），提起上訴，本院判決如左：
    主  文
原判決撤銷。
乙○○無罪。
    理  由
一公訴意旨略以：乙○○於民國（下同）八十五年六月二日駕車肇事致案外人劉美津
  死亡，經甲○○代為出面與劉美津之家屬商議和解事宜，嗣由乙○○同意以新台幣
  （下同 )一百五十萬元與劉美津之家屬成立和解後，復因無資力支付上開民事賠償
  費用，竟意圖為自己不法之所有，於八十五年七月二十七日，在臺東市○○路○段
  一三三之一號甲○○所經營之車行內，假意央甲○○先行支付上開一百五十萬元予
  劉美津之家屬，並詐稱願於日後按月清償二萬元予甲○○云云，致甲○○信以為真
  而先行支付上開一百五十萬元予劉美津之家屬。詎乙○○事後竟拒絕按月清償原所
  允之二萬元，甲○○始知受騙。因認乙○○有犯刑法第三百三十九條第一項之詐欺
  罪嫌。
二按刑法第三百三十九條第一項詐欺罪之成立，以意圖為自己不法之所有，以詐術使
  人將本人或第三人之物交付為要件。所謂以詐術使人交付，必須被詐欺人，因其詐
  術而陷於錯誤，若其所用方法，不能認為詐術，亦不致使人陷於錯誤，即不構成該
  罪，最高法院四十六年台上字第二六０號判例可供參照。
三本件訊據被告乙○○除否認詐欺外，對告訴人郭宏明（泉豐交通股份有限公司負責
  人）所述其駕車肇事不慎輾死劉美津，因伊無力賠償，由告訴人出面與被害人家屬
  成立和解，墊付賠款，嗣立借據，約定按月給付二萬元分期歸墊清償等情，並不諱
  言。惟辯稱：告訴人自行與被害人家屬成立和解、墊付賠款，伊已還給告訴人十萬
  元，告訴人並自行將伊靠行之肇事營業車出售，所得車款已抵充部分借款，伊並未
  詐欺等語。
四查告訴人經營泉豐交通股份有限公司（簡稱泉豐交通公司），被告之ＩＲ四九二號
  大貨車靠行泉豐交通公司營業，將車輛登記為該公司所有，被告駕駛該大貨車營業
  肇事，輾斃被害人劉美津，因被告無力賠償被害人家屬，避不見面，復因該車登記
  為泉豐交通公司所有，告訴人為該公司負責人，公司負有賠償之責任，不得不出面
  與被害人家屬陳健和解，賠償一百五十萬元，因該車實質為被告所有，復為被告
  自行駕車肇事，該項賠款，似應由被告負擔，故告訴人與被害人家屬達成和解，賠
  償被害人家屬一百五十萬元，就事實上言，屬於代被告墊付，被告自應歸墊，因此
  ，告訴人經被告同意就該項賠款書立八十五年七月二十七日借款收據（按賠款係告
  訴人直接交付被害人家屬）交告訴人收執，並因被告無清償能力，約定按月償還二
  萬元，如兩個月逾期給付，視為全部到期，載明於借款收據。經告訴人陳述在卷，
  並經證人李建智證述屬實，復有其提出之催告函、借款收據、和解書附偵查卷及車
  籍資料附原審卷可憑（見原審卷第廿九至四十四頁）。再觀告訴人在偵訊時供稱：
  「因乙○○去和對方和解，價碼比一百五十萬元還高，乙○○就避不見面，推說沒
  時間，我和對方談好一百五十萬元和解，對方也同意，因乙○○車子是靠行的車子
  ，車子是我名字（按為泉豐交通公司），若他不解決，我也得負責」，「我介紹中
  古車行，．．．約賣二十萬元，車行有將錢給我．．．」等語（見偵查卷第一六頁
  ）。告訴人明知被告無清償能力，避不見面，乃自行與被害人家屬和解賠償後，要
  求被告書立借款收據，同意被告分期清償墊款，該被告自無施用詐術之可言，何
  ，告訴人已自行將被告靠行車出售抵充部分支出之賠款，本件為民事債務清償問題
  ，極為明顯，被告所辯，堪予採信。復查，別無其他事證足資證明被告犯罪。原審
  為被告有罪之判決，自有未合，檢察官上訴意旨，指摘原判決量刑過輕，宣告緩刑
  不當，為無理由，惟原判決既有未當，本院自應撤銷改判，諭知被告無罪。
五據上論斷，應依刑事訴訟法第三百六十九條第一項前段、第三百六十四條、第三百
  零一條第一項，判決如主文。
本案經檢察官翟光軍到庭執行職務。
中      華      民      國      八十九      年    七      月     十     日
                                    審判長法官  謝  志  揚
                                          法官  闕  銘  富
                                          法官  蔡  俊  有
右正本證明與原本無異。
本件不得上訴。
                                        書記官  吳  家  瑩
中      華      民      國      八十九      年    七      月     十三   日


司法院資訊處製作；財團法人民間司法改革基金會備份。
